【裁判字號】    95,交聲,1142
【裁判日期】    950714
【裁判案由】    交管條例聲異
【裁判全文】
臺灣板橋地方法院交通事件裁定        95年度交聲字第1142號
原處分機關  交通部公路總局臺北區監理所
異  議  人  乙○○
上列異議人因違反道路交通管理處罰條例案件，對於交通部公路
總局臺北區監理所民國九十五年六月九日北監自裁字裁四０—Ａ
ＥＵ三二八０二五號所為之裁決處分（原舉發案號：臺北市政府
警察局北市警交字第ＡＥＵ三二八０二五號），聲明異議，本院
裁定如下：
    主  文
異議駁回。
    理  由
一、原處分意旨略以：異議人即受處分人乙○○於民國九十五年
    五月八日下午四時四十六分許，駕駛車號七三三一—ＥＭ號
    自小客車，沿臺北市○○街北往南方向行駛，行經設有燈光
    號誌管制之臺北市○○街與長安西路口，因闖紅燈（紅燈右
    轉）及拒絕出示行照、駕照之不服從交通勤務警察稽查之違
    規行為，經警掣單舉發，原處分機關乃就闖紅燈部分依修正
    前道路交通管理處罰條例第五十三條、第六十三條第一項第
    三款規定，裁處罰鍰新臺幣二千七百元，並記違規點數三點
    ，就不服從交通勤務警察稽查部分依修正前道路交通管理處
    罰條例第六十條第二項第一款、第六十三條第一項第一款規
    定，裁處罰鍰新臺幣九百元，並記違規點數一點。
二、異議意旨略以：異議人於九十五年五月八日下午四時四十六
    分許，駕車行經臺北市○○街右轉長安西路時，該路口號誌
    為綠燈，在轉彎過程中沒有注意到路口號誌是否有變換，但
    由其在轉彎時有看到舉發員警即證人甲○○停在長安西路上
    等紅燈可知，異議人行向號誌仍為綠燈無疑，且異議人係在
    向前行駛至長安西路與西寧北路口停車等候紅燈約十秒後，
    始遭證人甲○○攔停，倘如證人甲○○所言，係在行進間發
    現異議人紅燈右轉，證人甲○○自可繞至異議人前方攔停，
    豈會等到異議人在長安西路與西寧北路口停車等候紅燈時始
    加以攔停，由此可見證人甲○○證稱係在行進間發現異議人
    闖紅燈一節為不實，而異議人依證人甲○○之指示停到忠孝
    國中後，已多次向證人甲○○表示並未紅燈右轉，因證人甲
    ○○不接受異議人之解釋，且經異議人要求證人甲○○出示
    警員證未果，異議人始不願出示行照、駕照並自行離開，為
    此聲明異議，請求撤銷原處分云云。
三、按行為後法律或自治條例有變更者，適用行政機關最初裁處
    時之法律或自治條例。但裁處前之法律或自治條例有利於受
    處罰者，適用最有利於受處罰者之規定，行政罰法第五條定
    有明文。查，異議人行為後，道路交通管理處罰條例第五十
    三條、第六十條雖於九十五年七月一日修正公布施行，惟依
    行政罰法第五條規定，自應適用行政機關最初裁處時之法律
    即修正前道路交通管理處罰條例第五十三條、第六十條第二
    項第一款、第六十三條第一項第一款、第三款規定論處，先
    予敘明。
四、按汽車駕駛人，行經有燈光號誌管制之交岔路口闖紅燈者，
    處新臺幣一千八百元以上五千四百元以下罰鍰，並記違規點
    數三點，修正前道路交通管理處罰條例第五十三條、第六十
    三條第一項第三款分別定有明文。次按駕駛汽車不服從交通
    勤務警察之稽查者，處新臺幣九百元以上一千八百元以下罰
    鍰，並記違規點數一點，修正前道路交通管理處罰條例第六
    十條第二項第一款、第六十三條第一項第一款亦分別定有明
    文。
五、經查：
  (一)本件異議人即受處分人乙○○於九十五年五月八日下午四時
    四十六分許，駕駛車號七三三一—ＥＭ號自小客車，沿臺北
    市○○街北往南方向行駛，行經設有燈光號誌管制之臺北市
    ○○街與長安西路口，因闖紅燈（紅燈右轉）及拒絕出示行
    照、駕照之不服從交通勤務警察稽查之違規行為，經臺北市
    政府警察局以北市警交字第ＡＥＵ三二八０二五號通知單舉
    發一情，有臺北市政府警察局北市警交字第ＡＥＵ三二八０
    二五號舉發違反道路交通管理事件通知單影本一件在卷可稽
    。
  (二)異議人雖以前開情詞置辯，然證人即負責舉發之臺北市政府
    警察局大同分局員警甲○○到庭證稱：「當時我在巡邏經過
    長安西路、塔城街口時等候紅燈，綠燈我起步二秒到路口中
    心時，就發現異議人的車輛快速紅燈右轉過來，我就尾隨他
    的車後，到下一個路口西寧北路、長安西路口等紅燈時，我
    去敲他的車窗，請他停下來，告知他違規的事實，請他到忠
    孝國中前停車受檢，他下來，我請他出示駕照、行照，他拒
    絕，我告訴他有紅燈右轉，他也說他沒有，…當事人向我說
    那個地方沒有黃燈，直接變紅燈，要我回去看一下號誌的狀
    況，我一直請他出示行、駕照，他一直拒絕，我就向他的車
    子進行照相，我要帶他回去看號誌時，他就駛離。後來我有
    去看號誌，也有照相，有綠燈、黃燈、紅燈，黃燈變成紅燈
    有二秒鐘，紅燈到垂直的那條路變成綠燈，還有二秒鐘。」
    、「（當時你穿何衣服，騎何種車？）穿警察制服，騎警用
    車。」、「（當時異議人有無請你出示警察證件？）沒有。
    」、「（你有親眼看到異議人紅燈右轉？）有。」、「（異
    議人所行駛的路口是否可以紅燈右轉？）不可以紅燈右轉。
    」等語（見本院九十五年七月十一日訊問筆錄），以證人甲
    ○○係臺北市政府警察局大同分局之警員，平日職司犯罪偵
    查及道路交通管理、維護交通秩序之指揮稽查等工作，其與
    異議人間素昧平生又無怨隙，殊無甘冒偽證罪責，故為不實
    舉發之理由存在；且依異議人前於交通違規案件意見陳述書
    中所載：「本人於九十五年五月八日駕車行經塔城街、長安
    西路口右轉，當時該路口紅綠燈仍為綠燈，由於行經十字路
    口，為了安全放慢車速，但右轉時該路口紅綠燈已快速轉變
    為紅燈」等語，有交通違規案件意見陳述書一紙在卷可參，
    足見異議人於甫提出異議時，亦係表示在其右轉時該路口號
    誌已轉變為紅燈，此與證人甲○○所述，實屬相符，堪認異
    議人於本院訊問時改稱在右轉時路口號誌仍為綠燈一節，委
    無可採；而異議人行向路口燈光管制號誌時相之轉換分別為
    綠燈、黃燈、紅燈，黃燈二秒後轉為紅燈，再二秒後長安西
    路上之號誌始轉為綠燈，異議人係在長安西路行向號誌轉為
    綠燈後約二秒鐘始由塔城街右轉而出一節，已經證人甲○○
    證述明確，並有現場照片三張附卷可稽，是參酌異議人行向
    號誌時相轉換之秒數及該路口寬度，堪認倘異議人在開始右
    轉時其行向號誌仍為綠燈，則異議人應有足夠之時間在號誌
    變換前完成右轉動作，況倘異議人於開始右轉後，因故無法
    在號誌變換前完成右轉，當其行向號誌轉換為紅燈時，異議
    人自應依照該號誌之指示停止右轉，而非無視於該號誌之存
    在繼續執意右轉，是異議人所辯，均無可採，異議人確有於
    上揭時地闖紅燈之違規事實，應堪認定。
  (三)又異議人於九十五年五月八日下午四時四十六分許，在臺北
    市○○街與長安西路口因闖紅燈遭執勤員警攔停後，拒絕提
    供其駕照、行照或其他足資稽查之文件供員警查驗之情，為
    異議人所不爭執，並經證人甲○○到庭結證屬實。按對交通
    違規不服從稽查取締之事實認定，須經攔停稽查而有下列情
    事之一者：一拒絕查驗駕照、行照或其他足資稽查之文件者
    。二拒絕停靠路邊接受稽查者。三以消極行為不服從稽查者
    。四經以警報器、喊話器呼叫靠邊停車而不靠邊停車接受稽
    查取締或逃逸者，此有內政部警政署七十年七月十三日警署
    交字第一九四一八號函在卷可資參考，是異議人於接受警方
    攔停後，拒絕提供駕照、行照或其他足資稽查之文件供警方
    查驗，核其所為已違反道路交通管理處罰條例第六十條第二
    項第一款之規定。至異議人辯稱係因警員未出示證件及其自
    認並未違規等因素始拒絕提供證件云云，然異議人就本件舉
    發程序是否有瑕疵，本得依法定救濟程序向原舉發機關提出
    申訴，自不能以此作為免責之事由，且證人甲○○於前述舉
    發時、地，係身著警察制服，並駕駛警用機車一情，復經證
    人甲○○證述在卷，是由客觀上觀察，異議人當可清楚認知
    證人甲○○之警察身分，是異議人此部分所辯，亦無可採。
    異議人於上揭時地確有不服從交通勤務警察稽查之違規情事
    ，亦堪認定。
六、從而，本件異議人前開違規事證已足堪認定。則原處分機關
    就異議人闖紅燈部分依據修正前道路交通管理處罰條例第五
    十三條、第六十三條第一項第三款之規定，裁處異議人罰鍰
    新臺幣二千七百元，並記違規點數三點，及就異議人不服從
    交通勤務警察稽查部分依據修正前道路交通管理處罰條例第
    六十條第二項第一款、第六十三條第一項第一款之規定，裁
    處異議人罰鍰新臺幣九百元，並記違規點數一點，核無違誤
    。本件異議人之異議為無理由，應予駁回。
據上論斷，應依道路交通案件處理辦法第十九條，裁定如主文。
中    華    民    國  九十五  年    七    月  十四    日
                      交通法庭  法  官    曾淑娟
上列正本證明與原本無異。
                                書記官    陳金鳳
中    華    民    國  九十五  年    七    月  十四    日


司法院資訊處製作；財團法人民間司法改革基金會備份。
